臺灣嘉義地方法院民事判決
108年度訴字第690號
原      告  台灣電力股份有限公司嘉義區營業處

法定代理人  謝義隆  
訴訟代理人  林子恒律師
訴訟代理人  陳澤嘉律師
上一人
複代理人    蔡翔安律師
被      告  蕭智午  



            呂財旺  
            莊能通  
共      同
訴訟代理人  顏伯奇律師
複代理人    周怡宣  
上列當事人間損害賠償事件，是原告在本院108年度朴簡字第246
號詐欺案件審理時提起刑事附帶民事訴訟（108年度朴簡附民字
第7號），經本院刑事庭在民國108年9月27日裁定移送本庭審理
，本院在民國110年3月25日言詞辯論終結，判決如下：
    主      文
被告蕭智午應該給付原告新臺幣2,177,913元，以及從民國108年
7月26日起到清償日止，按照年息百分之5計算的利息。
原告其餘之訴駁回。
訴訟費用由被告蕭智午負擔百分之76，其餘部分由原告負擔。
本判決第1項，在原告以新臺幣726,000元為被告蕭智午供擔保後
，可以假執行：但是，被告蕭智午如果為原告提供擔保新臺幣2,
177,913元，也可以免為假執行。
原告其餘假執行的聲請駁回。
    事實及理由
甲、程序方面：
壹、本件訴訟繫屬中，原告的法定代理人在民國109年2月1日變
    更為謝義隆等情，有台灣電力股份有限公司（下稱台灣電力
    公司）109年1月22日電人字第1090001647號函在卷可以證明
    （本院卷一第219頁）。原告依照民事訴訟法第175條規定，
    聲請由謝義隆承受訴訟，應該准許。
貳、訴狀送達後，原告不可以將原訴變更或追加他訴，但是如果
    請求的基礎事實同一，或是擴張或減縮應受判決事項的聲明
    時，不在此限。民事訴訟法第255條第1項第2、3款分別有明
    文規定。經查：
一、原告提起刑事附帶民事訴訟起訴時，原本是以蕭智午、呂財
    旺、莊能通為被告，並聲明：「㈠被告蕭智午、呂財旺應連
    帶給付原告新臺幣（下同）901,672元及自起訴狀繕本送達
    翌日起至清償日止，按年息百分之5計算的利息。㈡被告蕭智
    午、呂財旺中任一人為給付者，其餘被告於給付金額的範圍
    內同免責任。㈢被告蕭智午、莊能通應連帶給付原告1,950,6
    02元及自起訴狀繕本送達翌日起至清償日止，按年息百分之
    5計算之利息。㈣被告蕭智午、莊能通中任一人為給付者，其
    餘被告於給付金額的範圍內同免責任。㈤被告蕭智午應給付
    原告6,420元及自起訴狀繕本送達翌日起至清償日止，按年
    息百分之5計算之利息。㈥訴訟費用由被告等人負擔。㈦上開
    請求，原告願供擔保，請准宣告假執行。」，經本院108年
    度朴簡附民字第7號刑事裁定把被告蕭智午部分移送本件審
    理，另以判決駁回對於被告呂財旺、莊能通之訴。原告在10
    8年12月2日提出民事更正聲明暨準備狀，追加呂財旺、莊能
    通為被告，並變更聲明為㈠先位聲明：⑴被告蕭智午、呂財旺
    應連帶給付原告901,672元，及被告蕭智午自108年7月24日
    起、被告呂財旺自108年11月5日起，均至清償日止，按年息
    百分之5計算之利息。⑵被告蕭智午、莊能通應連帶給付原告
    1,950,602元，及被告蕭智午自108年7月24日起、被告莊能
    通自108年11月5日起，均至清償日止，按年息百分之5計算
    之利息。⑶被告蕭智午應給付原告6,420元，及自108年7月24
    日起至清償日止，按年息百分之5計算之利息。⑷訴訟費用由
    被告等人連帶負擔。⑸原告願供擔保，請准宣告假執行；㈡備
    位聲明：⑴被告蕭智午、呂財旺應給付原告901,672元，及被
    告蕭智午自108年7月24日起、被告呂財旺自108年11月5日起
    ，均至清償日止，按年息百分之5計算之利息。⑵被告蕭智午
    、莊能通應給付原告1,950,602元，及被告蕭智午自108年7
    月24日起、被告莊能通自108年11月5日起，均至清償日止，
    按年息百分之5計算之利息。⑶前二項給付，任一被告已為全
    部或一部的給付時，其餘被告就其履行範圍內同免給付義務
    。⑷被告蕭智午應給付原告6,420元，及自108年7月24日起至
    清償日止，按年息百分之5計算之利息。⑸訴訟費用由被告等
    人連帶負擔。⑹原告願供擔保，請准宣告假執行。
二、原告再以109年4月13日民事更正聲明暨準備㈢狀變更前開先
    位聲明及備位聲明為㈠先位聲明：⑴被告蕭智午、呂財旺應連
    帶給付原告904,882元，及被告蕭智午自108年7月24日起、
    被告呂財旺自108年11月5日起，均至清償日止，按年息百分
    之5計算之利息。⑵被告蕭智午、莊能通應連帶給付原告1,95
    3,812元，及被告蕭智午自108年7月24日起、被告莊能通自1
    08年11月5日起，均至清償日止，按年息百分之5計算之利息
    。⑶訴訟費用由被告等人連帶負擔。⑷原告願供擔保，請准宣
    告假執行；㈡備位聲明：⑴被告蕭智午、呂財旺應給付原告90
    4,882元，及被告蕭智午自108年7月24日起、被告呂財旺自1
    08年11月5日起，均至清償日止，按年息百分之5計算之利息
    。⑵被告蕭智午、莊能通應給付原告1,953,812元，及被告蕭
    智午自108年7月24日起、被告莊能通自108年11月5日起，均
    至清償日止，按年息百分之5計算之利息。⑶前二項給付，任
    一被告已為全部或一部的給付時，其餘被告就其履行範圍內
    同免給付義務。⑷訴訟費用由被告等人連帶負擔。⑸原告願供
    擔保，請准宣告假執行。而原告在本院109年10月5日言詞辯
    論時，又將前開備位聲明第1至3項，變更為⑴被告蕭智午、
    呂財旺應給付原告904,882元，及被告蕭智午自108年7月24
    日起、被告呂財旺自108年11月5日起，均至清償日止，按年
    息百分之5計算之利息，如其中任一被告已為全部或一部的
    給付時，其餘被告就給付的範圍內同免給付義務。⑵被告蕭
    智午、莊能通應給付原告1,953,812元，及被告蕭智午自108
    年7月24日起、被告莊能通自108年11月5日起，均至清償日
    止，按年息百分之5計算之利息，如其中任一被告已為全部
    或一部的給付時，其餘被告就給付的範圍內同免給付義務。
    本院審核原告前述追加呂財旺、莊能通為被告，及將請求變
    更為先位聲明及備位聲明等所為變更，其請求和原有請求的
    基礎事實同一及屬於擴張應受判決事項聲明，而且是在本院
    刑事庭移送本院審理初始，就聲明追加呂財旺、莊能通為被
    告，對於各該追加被告的防禦，並沒有妨礙，應該准許。
乙、實體方面：
壹、原告主張：
一、先位聲明部分：
  ㈠被告蕭智午承租坐落嘉義縣○○鎮○○○段000地號及同段林頭小
    段1172地號土地（以下分別稱作333地號、1172地號土地）
    使用，並且在土地上設置比特幣挖礦機。而被告呂財旺先前
    向原告申請在333地號土地安裝電表【電號為000000000號（
    下稱本件A電表）】，被告莊能通向原告申請在1172地號土
    地安裝電表【電號為000000000號（下稱本件B電表）】，原
    告就依契約供電並且按照所安裝電表度數計價收費。不料，
    被告蕭智午為節省電費開銷，竟意圖為自己不法所有，和真
    實姓名年籍不詳的某成年男子基於詐欺得利的犯意聯絡，在
    106年1月6日到106年2月8日間某日、106年12月29日，由被
    告蕭智午以5,000元的代價，委託該真實姓名年籍不詳的成
    年男子，接續破壞本件A電表、B電表外箱及電表端子盒封印
    鎖，分別以橡皮墊及螺絲抵住各該電表內圓盤，再將封印鎖
    封回（毀損部分沒有提出告訴、起訴），使圓盤無法正確計
    量，而以上開方式改變上開2電表計量器的構造致使失效不
    準，原告因此陷於錯誤，在每期收費時，只依據不正確的度
    數計價收費。一直到107年12月21日為止，被告蕭智午以上
    開方式詐得少繳電費的利益大約各是901,672元、1,950,602
    元（實際金額因為沒有正確計量而無法認定，而依照原告用
    電實地調查書的用電設備估算方式，得出追償電費）等情，
    有用電實地調查書、追償電費計算單、請求損害賠償金額明
    細表附在本院108年度朴簡附民字第7號卷（下稱附民卷）作
    為證明。被告蕭智午因為前開行為也經本院刑事庭以108年
    度朴簡字第246號刑事決判處共同犯詐欺得利罪確定。依照
    民法第184條規定，被告蕭智午應該負侵權行為損害賠償的
    責任。
  ㈡本件A電表是被告呂財旺向原告申請安裝在333地號土地。被
    告呂財旺把前述土地租給被告蕭智午，被告蕭智午把本件A
    電表電戶作為比特幣挖礦機房，經原告在107年12月21日查
    獲該電戶違規用電，發現本件A電表電戶從106年1月起到查
    獲當月，有24個月的抄表度數都是0度，電費金額都只有基
    本用費69元，依一般常理推斷，被告呂財旺如果不是一開始
    就清楚知道被告蕭智午的竊電行為，也是可得而知。
  ㈢本件B電表是被告莊能通向原告申請安裝在1172地號土地。被
    告莊能通把該土地租給被告蕭智午，被告蕭智午把本件B電
    表電戶作為比特幣挖礦機房，經原告在107年12月21日查獲
    該電戶違規用電，被告莊能通立即在108年3月20日申請暫停
    用電，依照一般社會常情推知，被告莊能通在申請用電時就
    會詢問被告蕭智午申請用電的用途，縱使沒有詢問，也是可
    能是明明知道或可得而知被告蕭智午的竊電的侵權行為，才
    會在遭查獲後，立刻就本件B電表電戶申請暫停使用；而且
    被告莊能通明明知道他安裝電表位置的用電用途是供私人停
    車用，卻在從106年12月29日申請供電到被查獲時，電費都
    是0度，依照一般常情，也是明顯不合理的。所以被告莊能
    通顯然有認知到被告蕭智午有違規用電的情形，仍然幫助實
    施侵權行為的被告蕭智午，促成被告蕭智午侵權行為的實施
    。
  ㈣此外，被告呂財旺、莊能通的寄送電費單地址都是嘉義縣○○
    鎮○○里○地○00號，和被告蕭智午居住地址（嘉義縣○○鎮○○里
    ○○○○00號之1）相近，同時出租土地及電表給被告蕭智午，
    可以推定被告呂財旺、莊能通是知道被告蕭智午絕對不可能
    向他們2人承租2處作為住宿使用，也不可能在簽訂租賃契約
    時，沒有問過被告蕭智午承租2處的目的，更不可能從來沒
    有去過他們出租的土地確認被告蕭智午的使用土地目的。所
    以被告呂財旺、莊能通與蕭智午間，都是認識到本件違規用
    電的情事，卻仍然出租土地與電表，幫助被告蕭智午違規用
    電而共同侵害原告權益。又就算不知道，被告呂財旺、莊能
    通沒有確認被告蕭智午有無合法使用上開土地，容認被告蕭
    智午竊電的事實，可以認定被告呂財旺知道被告蕭智午竊電
    的事實，並且幫助被告蕭智午實施侵權行為，而有共同侵權
    的事實，應該依照民法第184條、第185條規定，連帶負損害
    賠償責任。
  ㈤被告呂財旺、莊能通雖然抗辯他們目前都居住在北部，不知
    道被告蕭智午違規用電的事情等語。但是，被告提出的被告
    呂財旺的監理所通知單、被告莊能通的繳費通知單都無法證
    明他們不知道被告蕭智午竊電的事實。如果被告呂財旺、莊
    能通的抗辯是真實，依一般社會常情，他們應該會很生氣地
    就被告蕭智午的行為，另行提起訴訟請求違反租賃契約的賠
    償，是很難想像出租位置不同的被告呂財旺、莊能通竟會與
    被告蕭智午委任同一律師，很明顯的可以看出被告呂財旺、
    莊能通都是知道被告蕭智午的違規用電行為，且以有幫助他
    犯罪的意思而提供幫助。
  ㈥電業法第56條第1項規定的違規用電者，依文義解釋、體系解
    釋及歷史解釋，包括「用戶」及「非用戶」，而且不以刑事
    上認定有竊電情事者為限，只需要用戶（即本件被告呂財旺
    、莊能通）所保管的電表有違規用電情事，就應該和用電人
    蕭智午就該違規用電負責。此外，依文義解釋及目的解釋，
    電業法第56條第1項規定的違規用電不以故意或不法侵害原
    告權利行為為限，只需被告有違反規定的用電行為就是該條
    規定的違規用電。而民法第184條規定的侵權行為或民法第1
    85條規定的共同侵權行為，都是電業法第56條所規定「違規
    用電」的一種型態。因此，原告得依電業法第56條規定、違
    規用電處理規則第6條、台灣電力公司營業規則（下稱台電
    營業規則）等規定，向被告蕭智午、呂財旺、莊能通請求追
    償電費。
  ㈦原告得依民法第184條第1項前段、第185條及電業法第56條第
    1項前段，違規用電處理規則第6條、台電營業規則等規定，
    請求被告連帶賠償如下損害：
  ⒈本件追償電費的用電情形為比特幣挖礦，需24小時運作，如
    果電力中斷，必須重新啟動而且原來挖取的比特幣都會失效
    ，因此比特幣挖礦性質應該屬台灣電力公司營業規則施行細
    則（下稱台電營業規則施行細則）第139條第1項第8款的用
    電情形，本件追償電費所推算每日用電時數應該以每日24小
    時計算。
  ⒉依照電業法第56條後段、第2項及違規用電處理規則第6條規
    定，本件A電表因為已計費的度數為0度，所以可追償流動電
    費為838,312元【即追償一年365天用電度數212,123度扣減
    已計費度數0度後，乘以流動電費每度年平均單價2.47元後
    ，再依照臨時用電電價是按相關用電電價1.6倍計收，計算
    式：（212,123元-0元）×2.47元×1.6＝838,312元，元以下四
    捨五入，下同】。此外，可追償的基本電費為63,360元【追
    償基本電費每馬力為137.5元，再依照臨時用電電價按相關
    用電電價1.6倍計收，並乘以超過非約定馬力24馬力，追償1
    2個月，計算式：137.5元×1.6×24×12＝63,360元】，另外，
    本件A電表賠償費為3,210元，所以本件A電表應賠償損害總
    額為904,882元【計算式：838,312元＋63,360元＋3,210元＝90
    4,882元】，有編號0000000號用電實地調查書、追償電費計
    算單附在附民卷可以證明。。
  ⒊依照電業法第56條後段、第2項及違規用電處理規則第6條規
    定，本件B電表因為已計費的度數為674度，所以可追償流動
    電費為1,950,602元【追償358天（用電不滿1年，以供電時
    間計算）的用電度數302,438度扣減已計費度數674度後，乘
    以流動電費每度年平均單價4.04元後，再依照臨時用電電價
    是按相關用電電價1.6倍計收，計算式：（302,438-674）×4
    .04元×1.6＝1,950,602元】；本件B電表賠償費為3,210元，
    本件B電表應該賠償損害總額為1,953,812元【計算式：1,95
    0,602元＋3,210元＝1,953,812元】，有編號0000000號用電實
    地調查書、追償電費計算單附在附民卷可以證明。
  ⒋被告雖抗辯應以每日8小時計算等語，但是被告蕭智午在本件
    刑事案件中已經承認有竊電的事實，而刑事案件所認定犯罪
    所得就是用原告所提出挖礦機是24小時運作所得出。而且電
    業法第56條的立法意旨是因為遭竊的電力度數往往難以精確
    計量，所以以立法減輕電業就用戶實際上所得的利益數額舉
    證上的困難，為舉證責任的轉換。因此，電業如果主張竊電
    時間在3個月以上，1年以下的某一期間者，就不用負舉證責
    任。被告如果抗辯他竊電期間較原告主張為少，應該由被告
    負舉證責任。
  ⒌被告抗辯以臨時用電價額即以1.6倍計算本件追償電費並不合
    理等語。依照電業法第56條第2項規定，授權由電業管制機
    關訂定違規用電的查處的規則。因此有違規用電處理規則的
    訂定。本件追償電費的計算就是依照違規用電處理規則第6
    條第1項第1款、第3款及第2項所計算得出，被告前述抗辯並
    無根據。
  ⒍被告又抗辯應該依照台灣電力股份有限公司消費性用電服務
    契約（下稱台電消費性用電服務契約）第14條的約定，以「
    原計費標準」計算賠償。但是，本件並不是單純電度表損害
    導致電費計算錯誤，而是因為竊電行為，和前開約定沒有關
    係，被告抗辯不能採信。
  ⒎原告提出的編號0000000號的器具容量的電器容量沒有錯誤。
    因為該器容量記載是依據台灣電力公司用電實地調查書所記
    載，而除有當天會同的警員可以證明原告的記載為真實外，
    被告蕭智午也已經在調查書上簽名認同原告所記載為真實。
    被告只提出照片來否定前開文書的真實性，卻沒有舉證證明
    照片內的物品就是當時現場的用電設備，被告的抗辯不能採
    信。
  ㈧綜上，原告得依民法第184條第1項前段、第185條及電業法第
    56條第1項前段，違規用電處理規則第6條、台電營業規則，
    請求被告蕭智午、呂財旺連帶賠償原告904,882元；被告蕭
    智午、莊能通連帶賠償原告1,953,812元。
二、備位聲明部分：
  ㈠按「本公司與用戶間係基於供電契約相互履行權利與義務。
    用戶與本公司之供電契約除另有約定外，以本規則與本公司
    電價表為內容。」、「檢驗送電後電度表接線箱由本公司負
    責維護，用戶對所使用之電度表，應依使用借貸關係有關規
    定負善良保管之責。」、「電度表之「同」字鉛封及標示牌
    不得任意損壞、除去或污穢。」、「有下列行為之一者，即
    為竊電：一、未經本公司之許可，在本公司所設線路上擅自
    接線者。二、包制用戶或電力用戶在原約定用電容量或數量
    外，私自增加者。三、繞越電度表或其他計器用電者。四、
    損壞或改動計器之接線者。五、損壞或改變電度表及其他計
    電器之構造，或以其他方法使電度表或其他計電器失效倒轉
    或不準者。六、在電價較低之線路上，私接電價較高之電器
    者。七、其他構成竊電之行為者。上列竊電電費之追償，用
    戶應負完全責任。」、「經取得竊電或裝置契約電力用戶未
    申請而增加用電容量事實之人證、物證，雖不能確認係何人
    所為，仍得對用戶或現場實際用電人或其負責人追償電費及
    停止供電。」，108年2月18日修訂前台電營業規則（台電營
    業規則在108年2月18日經經濟部以經能字第10804600810號
    全面修訂，並且更正名稱為台電營業規章）第9條、第31條
    第2項、第32條第2項、第95條、台電營業規則施行細則第14
    6條第1項分別有明文規定。而台電營業規則是依據電業法第
    59條授權訂定，並且經濟部公告在案，具法規效力，兩造都
    應該受拘束。
  ㈡依據上述先位聲明部分的說明，原告依照民法第184條、電業
    法第56條、違規用電處理規則、台電營業規則第6條規定，
    可以就被告蕭智午竊電行為向他請求損害賠償。
  ㈢如果認為被告呂財旺、莊能通與蕭智午間沒有共同侵權行為
    ，則依照供電契約的債務不履行責任，原告仍得請求被告呂
    財旺、莊能通分別就本件A、B電表與被告蕭智午負不真正連
    帶債務賠償責任：
  ⒈被告呂財旺為本件A電表電戶、被告莊能通為本件B電表電戶
    ，他們和原告間訂立消費性用電服務契約，而且被告呂財旺
    在93年11月1日和原告簽訂「過戶登記單」時，審閱台電營
    業規則、電價表、消費性用電契約及線路設置費收費費率表
    3天以上，願意依照相關約定用電，和原告訂立供電契約；
    另外，被告莊能通在106年12月29日和原告簽訂「表燈（新
    設）登記單」時，也已詳閱台電營業規則、電價表、消費性
    用電契約及線路設置費收費費率表3天以上，並且願依相關
    約定用電，和原告簽訂供電契約，有台灣電力公司表燈（新
    設）登記單在卷可以證明。被告呂財旺、莊能通已經表示願
    遵守台電營業規則及電價表的規定，而且台電營業規則第9
    條第1項也有明文規定營業規則及電價表是供電契約的內容
    。因此本件並不如被告所抗辯，只能適用台電消費性用電服
    務契約。是則縱然不能認定被告呂財旺、莊能通和被告蕭智
    午有共同侵權行為，依照民法第468條第1項、台電營業規則
    第31條第2項規定，被告呂財旺、莊能通在原告供電期間，
    沒有盡到善良管理人注意義務保管本件A、B電表，讓本件A
    、B電表遭到人為破壞，無法正確計量被告使用的電量及電
    度數，足以認定被告有未盡保管責任的過失（債務不履行）
    ，而且是可歸責被告呂財旺、莊能通的事由。又以善良管理
    人的注意義務保管電表，雖然不屬於供電契約的主給付義務
    ，但是是經過兩造約定，而且為準備、確定、支持及完全履
    行主給付義務所生，而屬於兩造供電契約的「從給付義務」
    ，如果被告呂財旺、莊能通（用戶）不為履行或有違反情事
    ，將影響原告就供電契約所應得的利益及目的的完成，原告
    可以依照民法第227條不完全給付規定，行使權利，並依據
    民法第227條第1項、台電營業規則第95條、台電營業規則施
    行細則第146條第1項規定，請求被告呂財旺、莊能通賠償損
    害，分別追償本件A、B電表的違規用電的電費損失及電表的
    損壞費用。
  ⒉被告呂財旺、莊能通抗辯和原告間就本件A、B電表沒有成立
    使用借貸契約，不需負善良管理人保管責任等語。但是，被
    告呂財旺、莊能通已經和原告訂立供電契約，而且依照社會
    通念，電表既然已經裝設在被告呂財旺、莊能通的土地建物
    上，當然是被告實力所支配而有占有的事實。依照台電營業
    規則第9條第1項、第31條第2項規定，被告呂財旺、莊能通
    應該負起本件A、B電表有關使用借貸關係的保管責任。被告
    辯稱建物出租給被告蕭智午等語，更能證明他們知道被告蕭
    智午使用建物的事實，則在電費帳單異常狀況下，卻長時間
    不檢查電表或通知原告，臨訟時才稱不知情等語，顯然沒有
    依據。而且申請用電用戶必須負電表保管責任等情，都已經
    明定在台電營業規則（或營業規章）中，原告並沒有有隱隱
    瞞或不告知用戶的情事，原告在申請用電的現場也都備有相
    關規章、法規及契約等資料，供申請用電戶參考。因此，依
    照民法第468條第1項、台電營業規則第31條第2項規定，被
    告呂財旺、莊能通應該各就本件A、B電表，負善良管理人注
    意義務的保管責任。
  ⒊被告呂財旺、莊能通抗辯縱使就本件A、B電表有使用借貸的
    善良管理人保管責任，原告的賠償請求權已經因民法第473
    條規定的6個月時效而消滅等語。但是，這是被告誤解原告
    的請求權基礎與訴訟標的。本件備位聲明部分，原告是依照
    與被告呂財旺、莊能通的用電服務契約請求被告呂財旺、莊
    能通賠償電費，而不是本件A、B電表的使用借貸契約。
  ⒋被告呂財旺、莊能通抗辯他們和原告簽訂的前開登記單只是
    要約的引誘等語。原告為提供用電的國營公司，對於前來請
    供電的人，在符合法律規定要件時，必須強制締約，而沒有
    拒絕的權利。因此，是想要申請用電的人主動向原告申請，
    和原告締結供電契約，提供申請供電所需的相關資料，並表
    示已經審閱台電營業規則、電價表、消費性用電契約及線路
    設置費收費費率表後，在簽訂登記單後，原告就負有強制締
    約並提供用電的義務。被告稱簽立登記單時只是要約的引誘
    等情，和法律規定不相符合，也沒有法律依據。因此應該認
    定被告莊能通、呂財旺和原告簽訂登記單時，雙方已成立用
    電服務契約，並且受登記單上所載台電營業規則、電價表、
    消費性用電服務契約及線路設置費收費費率表等相關約定的
    拘束。
  ⒌原告與被告呂財旺、莊能通間的前開登記單，並不是定型化
    契約，不適用消費者保護法（下稱消保法）規定。台電營業
    規則是依照103年1月10日電業法第59條授權訂定（現在的營
    業規章，是依據現行電業法第50條訂定），並且經經濟部核
    准後公告，具有法規效力，兩造都應該受拘束。被告抗辯本
    件不適用台電營業規則等語，不能採信。況且被告呂財旺、
    莊能通在簽訂前述登記單時，已經表明願受台電營業規則的
    拘束。雖然，被告呂財旺、莊能通後來又辯稱雖然簽訂前開
    登記單，但是沒有仔細閱讀該營業規則、電價表、消費性用
    電契約及線路設置費收費費率表等相關契約內容的權利義務
    等語，但是，被告呂財旺、莊能通都是成年人，他們的前述
    抗辯，不可以採信。
  ⒍電業法第51條雖然規定電度表由台電公司備置及維護，但是
    並不防礙用戶對於電度表的善良保管責任。因為該條條文明
    示，經由台電公司線路供電的用戶，應該無償提供場所，以
    裝設電度表。縱使原告在設置電度表後上鎖並負責維護，提
    供電度表設置場所的用戶仍具有事實上的管領能力。因為無
    論是物理上的地緣、臨近關係，或是抽象概念上的使用、借
    貸關係，用戶對於電度表乃是最具實質保護與管理能力的人
    ，並且是直接占有人，因此不能只以電度表上鎖，用戶就推
    卻對於電度表的保管責任，否則將過度擴張上鎖等同占用的
    謬論，而誤解所謂物權上占有與管領的意涵。再者，原告的
    專責人員檢查電度表，平均一人所負責的電度表數量，與用
    戶對於供自身所用的電度表數量，實沒有辦法等量齊觀，在
    檢查人員一人負責龐大數量電度表的前提下，姑且不論他們
    只具有抄錄及簡易查視、維護的權限，以此不對等的保管數
    量來指摘原告對於用戶應負的保管責任過苛，而有輕重失衡
    的情形。因此，台電營業規則並沒有違反電業法的規定。
  ⒎依照台電營業規則第9條、第31條、第95條第2項及台電營業
    規則行細則第146第1項規定約定，被告呂財旺、莊能通違反
    契約義務，就本件A、B電表未盡善良管理人保管責任，致使
    電表遭破壞，進而導致原告受有損害，應該負完全賠償責任
    。被告蕭智午、呂財旺就本件A電表負賠償責任是各依照侵
    權行為與契約責任，各對原告負全部給付的義務；被告蕭智
    午、莊能通就本件B電表負賠償責任是各依照侵權行為與契
    約責任，各對原告負全部給付的義務。
  ⒏原告沒有違反消保法第13條、第11條之1的規定：
　⑴原告提出的台灣電力公司表燈（新設）登記單的左上方記載
    「本人已明暸本供電契約之内容已詳載於貴公司營業規則及
    電價表，經審閱上項内容後，願依其相關約定用電，請惠予
    供電。」，這部分記載的文字大小、字體及印刷等和其他文
    字相同，並沒有過小或者難以辨識的情形，而且都是在被告
    簽章處的上方，並不是難以注意的文字，不符合明示其内容
    顯有困難的情形。而且登記單所載的「營業規則」（即現有
    的營業規章）及「電價表」，在網路上都可以查詢得到，台
    灣電力公司各營業處櫃台也都有擺放並主動提供申請用電戶
    查閱，已經符合消保法第13條第1項的規定。被告雖然抗辯
    依照舊電業法第59條規定，營業規則應該在當地公告而不是
    由經濟部公告，因此台電營業規則的公告是不合法等語，顯
    然是誤會原告的主張。原告所主張的是台電營業規則是經「
    經濟部核准」並「公告在案」，並不是「經經濟部核准及由
    經濟部公告」，也就是說，台電營業規則經過「經濟部核准
    」的程序，再由台灣電力公司在各營業所及網路上進行實體
    、線上的「在當地公告」程序。被告前述抗辯，不可以採信
    。
　⑵台電營業規則及台電消費性用電服務契約都有公告在臺灣電
    力公司的網站上，也可以下載，而且原告與與用戶簽訂契約
    時，各營業所都明確放置前開文件供用戶審閱。原告既然以
    顯著方式公告前開契約及營業規則的内容，並且經被告簽署
    過戶登記同意，被告自應受台電消費性用電服務契約及營業
    規則的拘束。況且消保法第11條之1第4項已經明定，中央主
    管機關得選擇特定行業，公告定型化契約的審閱期間，而經
    濟部已經公告台電消費性用電服務契約的審閱期間是3日，
    自不適用消保法第11條之1第1項所定30日審閱期間，被告抗
    辯原告沒有履行消保法第11條之1或給予30日合理審閱期間
    等語，也不足以採信。被告莊能通簽署的「表燈（新設）登
    記登雖然沒有記載審閱期間，但是該登記單的基礎是台電消
    費性用電服務契約，而且被告在答辯狀㈡自承前開文件已經
    經被告審閱，再者兩造間本件用電服務契約的審閱期間為3
    日，自不能以台電營業規則（或營業規章）條文較多，就認
    為不構成契約的內容。
　⒐被告抗辯台電營業規則歷經多次修正，無法特定，難以認定
    有意思表示合致等語。原告會在網路上公告營業規則、營業
    規章就是為了因應法規變動，讓申請用電戶可以上網就找到
    申請用電時的最新版本。而且台電營業規則（或營業規章）
    也放置在各申請用電的營業處所，申請用電戶只要依照申請
    的日期，就可知道正確的營業規則（營業規章），被告前述
    抗辯是沒有理由。
　⒑台電營業規則沒有違反消保法第12條第1項定：經查，電費追
    償時，並不考慮竊電者為用戶或是非用戶，也不論可能竊電
    數量的多寡，該追償所取得的賠償，既不是使用電費的對價
    ，也不是以回復實際竊電或短繳電費的數量為計算標準，而
    是具損害赔償性質，以及懲罰以遏止不法竊電的目的。依照
    電業法第56條第1項（即修正前電業法第73條）規定，竊電
    行為是針對電表計量失準，導致售電業對用電戶短收電費，
    至於用電戶是否為竊電行為本人，是否受刑事判決認定犯有
    竊盜罪，均非所問。由此可知被告莊能通、呂財旺所應負擔
    的責任，不是單純的竊電風險，更兼具對於短繳電費進行損
    害赔償性質的追償，並沒有顯失公平的情形。再者，用戶就
    電表是有事實上管理能力，對於電表是最具實質保護與管理
    能力的人，對於竊電風險的負擔，並不是不可控制。
　㈣原告沒有辦法提出被告呂財旺的申請用電的文件，是因為該
    文件已超過原告内部對於文件的保存期限。被告呂財旺申請
    更改供電契約相對人（即過戶時間）是93年11月1日，原告
    和被告呂財旺簽訂的「過戶登記單」，也詳細記載被告呂財
    旺經審閱台電消費性用電服務契約、營業規則、電價表及線
    路設置費收費費率表3日以上，願繼受下列地址用電的權利
    與義務，並依其相關約定用電，而與台灣電力公司訂立契約
    等語，可以證明被告呂財旺也是經合理、合法的審閱期間，
    而應負對於電度表的保管責任，與被告莊能通並沒有不同。
    被告抗辯被告呂財旺應負責任與被告莊能通不同等語，不足
    採信。
　㈤如果原告的先位請求無理由，依據上開說明，被告呂財旺、
    蕭智午應賠償本件A電表的追償電費及電表毀損共計904,882
    元，其中一人為給付，其餘被告就給付的範圍內同免給付義
    務；被告莊能通、蕭智午應賠償本件B電表的追償電費及電
    表毀損共計1,950,602元，其中一人為給付，其餘被告就給
    付的範圍內同免給付義務。
三、聲明：
  ㈠先位聲明：
  ⒈被告蕭智午、呂財旺應該連帶給付原告904,882元，以及被告
    蕭智午從108年7月24日起、被告呂財旺從108年11月5日起，
    都到清償日止，按照年息百分之5計算的利息。
  ⒉被告蕭智午、莊能通應該連帶給付原告1,953,812元，以及被
    告蕭智午從108年7月24日起、被告莊能通從108年11月5日起
    ，都到清償日止，按照年息百分之5計算的利息。
  ⒊原告願供擔保，請准宣告假執行。
  ㈡備位聲明：
  ⒈被告蕭智午、呂財旺應該給付原告904,882元，以及被告蕭智
    午從108年7月24日起、被告呂財旺從108年11月5日起，都到
    清償日止，按照年息百分之5計算的利息，如果其中任一被
    告已為全部或一部的給付時，其餘被告就給付的範圍內同免
    給付義務。
  ⒉被告蕭智午、莊能通應該給付原告1,953,812元，以及被告蕭
    智午從108年7月24日起、被告莊能通從108年11月5日起，都
    到清償日止，按照年息百分之5計算的利息，如果其中任一
    被告已為全部或一部的給付時，其餘被告就給付的範圍內同
    免給付義務。
  ⒊原告願供擔保，請准宣告假執行。
貳、被告則以：
一、原告對被告呂財旺、莊能通提起刑事附帶民事訴訟請求損害
    賠償，刑事庭已經駁回對被告呂財旺、莊能通之訴確定，卻
    於本件追加起訴被告呂財旺、莊能通，但是本件並不是沒有
    合一確定的必要，並不是固有必要共同訴訟，無法追加當事
    人。因此，原告追加起訴被告呂財旺、莊能通部分，是違法
    之程序，應該駁回。
二、被告呂財旺、莊能通不必負損害賠償責任：
  ㈠就破壞本件A、B電表的情形，依據電業法第56條及108年2月1
    8日修訂的台電營業規章第42條第1款至第3款規定，必須是
    違規用電的人，才要對原告負賠償責任。本件違規用電的人
    是被告蕭智午，而不是被告呂財旺、莊能通。因此是被告蕭
    智午應該負賠償責任，被告呂財旺、莊能通並沒有賠償責任
    。
  ㈡就原告先位聲明部分，抗辯如下：
  ⒈被告蕭智午竊電行為，並非當然可以認為被告呂財旺、莊能
    通申請用電的人，也參與竊電行為，當然不成立民法第185
    條規定的共同侵權行為。原告沒有提出證據證明被告呂財旺
    、莊能通就竊電行為有共同加害行為的事實，原告主張被告
    蕭智午分別與被告呂財旺、莊能通有共同侵權行為，不可以
    採信。
  ⒉所謂「用電者」，依據電業法第2條第17款規定的用戶為指除
    電業外的最終電能使用者，在本件實際用電的被告蕭智午才
    是該條款所稱「最終電能使用者」，並不是單純申請用電的
    被告呂財旺、莊能通。此外，被告蕭智午的竊電行為是違規
    用電處理規則第3條第3款所規定的違規用電的情形，所以是
    被告蕭智午違規用電，並非申請用電的被告呂財旺、莊能通
    ，因此被告呂財旺、莊能通並非電業法第56條所稱違規用電
    者，原告不得依據電業法第56條向被告呂財旺、莊能通請求
    賠償。
  ⒊被告呂財旺長年居住北部，實際居住處所是新北市○○區○○路○
    段000巷00號3樓，有監理所通知單寄送地址在卷可以證明，
    而被告莊能通實際居住處所為新北市○○區○○街000巷0號4樓
    ，也有新北市成衣公會的繳費通知、診斷證明書在卷可以證
    明，則被告呂財旺、莊能通如何能收受電費單。而且電費單
    都是由被告蕭智午繳納，本件難以認為被告呂財旺、莊能通
    可以知道被告蕭智午用電情形，原告主張被告莊能通、呂財
    旺知道電費單的費用狀況，而且因為用電度數為0，而可以
    知悉被告蕭智午竊電等情，是沒有根據。況且依台電消費性
    用電服務契約第13條第4項約定乙方（即原告）發覺或懷疑
    電度表不準確時，得通知甲方（申請用電者）後依前三項約
    定辦理。依照前述約定，並沒有約定申請人用電的人發覺或
    懷疑電度表失準時，應該要通知原告知悉。另外，同契約第
    14條第2項是約定，如果申請用電人發現電費計算錯誤或是
    計量發生錯誤，得通知乙方。因此，原告主張被告呂財旺、
    莊能通應該通知等情，也沒有法律根據。再者，被告莊能通
    、呂財旺與蕭智午之間並沒有應該定期檢查用電度數的約定
    ，原告主張被告呂財旺、莊能通有檢查被告蕭智午有無按時
    繳納電費義務，進而知道他竊電的事實，並不實在。
  ⒋被告蕭智午是為節省電費，才在承租前請求加裝1個電表，台
    灣電力公司對採取一戶多表來節省電費的行為，並沒有認為
    有不法。而被告莊能通在新申請電表後就出租給被告蕭智午
    ，實在難以認為他在北部可以收受相關繳費通知，也無法知
    道被告蕭智午竊電情形。因此，原告主張被告莊能通知道被
    告蕭智午竊電的事情，只是臆測，不可以採信。
  ⒌依照電業法第56條、違規用電處理規則第6條規定，有列明違
    規用電的事實，並沒有「非違規用電」的人應連帶負賠償的
    規定，所以被告呂財旺、莊能通並不符合違規用電的事實。
  ⒍綜上，原告不能依據民法第185條、電業法第56條、違規用電
    處理規則第6條等規定，請求被告呂財旺、莊能通應分別與
    被告蕭智午連帶負損害賠償責任。
  ㈢就原告備位聲明部分，抗辯如下：
  ⒈原告主張被告呂財旺、莊能通申請用電文件，已載明應遵守
    台電營業規則，認為兩造已成立借用電表的契約關係等語。
    但是：
  ⑴消保法第11條之1的審閱期間規範目的是在供他方仔細研讀契
    約内容以作為意思決定的參考，以及經過審閱期間的緩衝，
    消費者如果沒有改變初衷仍然要簽約，就不能以一時衝動為
    理由反悔，因而可以減少紛爭，疏減訟源。而且消保法第11
    條之1是強制規定，是保障消費者保障的權利，除非消費者
    有拋棄審閱期。然而本件被告並沒有聲明拋棄審閱的權利：
　①被告申請用電的申請表（登記單）是原告所預擬的文件，依
    照原告主張是契約，則應該屬於定型化契約。依照台灣電力
    公司申請用電的流程，在申請人填妥申請登記單後，就交給
    該公司處理，並沒有給予審閱的期間，如此繁雜的台電營業
    規則規範沒有給予充分的審閱期，已經違反消保法第11條之
    1、第13條規定（最高法院106年台上字第2097號民事判決、
    103年台上字第2038號民事判決可參）。原告提供申請用電
    的登記單的記載包含繁雜的台電營業規則，卻沒有給予申請
    用電人詳細閱讀的機會，對申請用電的人並不公允。
　②被告申請用電的當天就把申請資料送件，而原告沒有當場告
    知台電營業規則，也沒有把該營業規則交給被告審閱。被告
    莊能通的用電申請的「表燈（新設）登記單」雖然有「經審
    閱上項内容後」的記載，但是沒有記載審閱期間有幾日，或
    者被告拋棄審閱權利的記載，則兩造間用電服務契約自屬違
    反消保法第11條之1的規定。縱使消費者在契約記載已經了
    解營業規章（其實台灣電力公司根本沒有依照法律規定提供
    文件，消費者沒有取得審閱契約的事實），但是因為消費者
    沒有拋棄沒有審閱期間的反悔權利，當然可以依據消保法第
    11條之1第3項規定，主張各該條款不構成契約的内容。
　③被告申請用電時，只有1張申請書，填完就交給櫃台，原告根
    本沒有交付台電營業規則，而不符合消保法第13條第1項規
    定的「明示」的要件，向消費者明示定型化契約條款的內容
    。原告主張台電營業規則已經經濟部公告，但是消費者申請
    用電，還要自己搜尋該營業規則，而且消保法第13條第1項
    後段規定「明示其内容顯有困難者，應以顯著方式公告其内
    容」，而台灣電力司有諸多宣導文件的印刷，把營業規則印
    刷出來交給申請用電的人，並沒有任何無困難，原告消極地
    沒有提出契約條款，應該不符合明示營業規則内容顯有困難
    而以公告方式代替明示的規定。
　⑵台電營業規則是原告單方面所制定，不屬於中央法規標準法
    第13條公告生效的法規，是台灣電力公司內部自理的規則，
    並沒有拘束全體國民的效力。原告雖主張台電營業規則放在
    營業處，但是無法因此認為雙方已經達成共識，而且原告消
    極地沒有提出契約條款，被告既然不清楚台灣電力公司簽約
    的條款，台電營業規則並不是契約意思表示合致的證據，無
    法認為被告呂財旺、莊能通有和原告意思表示合致而成立契
    約關係。雖然原告主張台電營業規則或營業規章都有公告，
    但是，以張貼方式或政府公報的方式公告，一般申請用電的
    民眾是沒有辦法知悉的，被告既然都沒有看過申請用電單上
    的台電消費性用電服務契約等規定，兩造就保管電表的意思
    表示就沒有合致，而沒有成立保管電表的契約。況且台電營
    業規則歷經37次修正，既然沒有在前開申請用電單上指明依
    據哪一個年度的營業規則，也就不可能就適用營業規則有意
    思表示的合致。
　⑶台電營業規則並非電業法授權電力公司就違規用電的規範，
    違規用電處理規則才是電業法授權電力公司就竊電情形而適
    用的規範，原告沒有查明授權依據，而直接認營業規則是竊
    電的賠償規範，主張被告呂財旺、莊能通應負未盡保管電表
    所產生賠償責任等情，不可以採信。
  ⑷申請書上記載要依照台電營業規則及用電服務契約的規定來
    用電，因此申請書的主要意旨為用電申請，並不是電表的使
    用，不能以該申請書的記載認定兩造間就電表有使用借貸的
    約定。
  ⑸再者，原告的前開登記單是要約的引誘，被告呂財旺、莊能
    通填載申請單是要約，必須原告核准用電進而成立用電的約
    定內容，契約才成立。所以申請單所記載的內容不能拘束兩
    造，兩造間的權利義務應該以台電消費性用電服務契約為依
    據。
　⑹依照電業法第51條規定，設置電表後的維護責任是台電公司
    ，也就是設置電表後，是由台電公司上鎖維護，並沒有交給
    用戶占有保管，台電營業規則規定的用戶保管的條款是違反
    電業法的規定，自屬無效。
　⑺原告主張本件應該適用的105年9月20日修訂的台電營業規則
    ，依照當時的電業法第59條規定，是在當地公告，而不是由
    經濟部公告，原告主張經濟部有公告營業規則，是不符合法
    律規定。
  ⒉原告主張依使用借貸關係，被告呂財旺、莊能通應負起善良
    管理人的保管責任等語。但是：
  ⑴否認原告和被告呂財旺、莊能通間就電度表有成立使用借貸
    契約。使用借貸契約必須意思表示合致，並且交付借貸標的
    物（要物契約），才會成立生效。被告呂財旺、莊能通與原
    告間就本件A、B電表的保管，並沒有使用借貸的約定，而且
    本件A、B電表是原告委託廠商施設電度表後，外箱進行封籤
    ，形同上鎖，只有原告有能力及權限開箱，原告既然在電表
    外面設置以保管為目的的外箱，如何認定原告有把電表交給
    被告保管。而且原告是實際的占有人，並沒有移轉占有給被
    告呂財旺、莊能通，更沒有把電表交付給被告呂財旺、莊能
    通保管的事實，因此原告和被告呂財旺、莊能通之間就本件
    A、B電表並沒有借用契約存在，被告呂財旺、莊能通只是依
    照電業法第51條規定，提供場所讓原告設置電表而已。而原
    告在設置電表後，就把電表上鎖，繼續占用電表，被告沒有
    占用電表，也沒有辦法保管電表，與使用借貸契約的要物要
    件不符合。
  ⑵依照台電消費性用電服務契約第8條的約定，只約定用戶不可
    毀損電度表，並沒有約定用戶與原告間就電度表有使用借貸
    契約，就電表應該由何人保管及如何保管的事項，應該依照
    台電消費性用電服務契約第8條的約定為依據。依照該約定
    ，被告呂財旺、莊能通並不負善良管理人注意義務的保管責
    任。原告主張被告呂財旺、莊能通違反善良管理人注意義務
    ，未盡保管責任，應該負賠償責任等情，不能採信。
  ⑶退一來說，如果台電營業規則經認定是雙方契約內容，則關
    於本件A、B電表保管內容，應該是以台電消費性服務用電契
    約第8條約定為依據。
  ⑷又電表的封鉛，乃原告委由專業機構處理，用戶沒有水電的
    專業，把電表交給民眾保管，顯然不合理。再者，原告和被
    告呂財旺、莊能通之間既然沒有就電度表成立使用借貸契約
    ，當然沒有善良管理人的保管責任。而且被告呂財旺、莊能
    通已經把建物出租給被告蕭智午，信任被告蕭智午會依法使
    用本件A、B電表，乃人之常情。被告呂財旺、莊能通沒有實
    際上占有建物，如何認定管理本件A、B電表有疏失，也難以
    認定有違反善良管理人注意義務，原告應該舉證證明被告呂
    財旺、莊能通有違反善良管理人責任的事實。
  ⑸原告主張台電營業規則記載用戶對所使用的電度表，應該依
    使用借貸關係有關規定負善良保管之責。但是這項規定所指
    用戶是指實際用電的人，並不是申請用電的人。此外，原告
    主張用戶的保管程度至少要防止電表的損壞等語。但是原告
    沒有舉證保管內容為何，如果認定被告必須依照台電營業規
    則的約定負保管電表的責任，應該是依照台電消費性用電服
    務契約第8條的約定，被告並不負避免他人損壞的責任。況
    且原告聘請查核電表的專業人員，在竊電事實經過1年多才
    發現電表有被竊電，那麼不具備專業知識的被告呂財旺、莊
    能通如何能發現電表損壞、遭到竊電的事實。
  ⑹退一步來說，縱使認為被告呂財旺、莊能通有保管電表的契
    約責任，但是依社會常情而論，出租房屋給他人，依照民法
    第432條規定，應該是承租人負善良管理人的責任，承租人
    竊電，房東必須負起房客竊電的賠償責任，顯然不公平的。
    損毀本件A、B電表是承租的使用人蕭智午，並不是申請用電
    的被告呂財旺、莊能通，原告主張被告呂財旺、莊能通負起
    契約的賠償責任，是沒有法律上根據。
  ⑺原告主張關於電表的保管並不是使用借貸的關係等語，和原
    告歷次主張不符，依據原告民事辯論意旨狀，原告對於電表
    的保管是主張依照民法使用借貸法律關係，在被告提出時效
    抗辯後，原告卻稱本件請求權與使用借貸法律關係無關等語
    ，並非可以採。此外，原告主張保管電表的責任為附隨義務
    等語，但是台電消費性用電服務契約內並沒有保管電表的約
    定，如果比較台電營業規則與消費性用電服務契約兩者間的
    優劣順序，應該優先適用已經有載明有當事人及姓名的消費
    性用電服務契約為雙方權利義務的約定，比較符合雙方的真
    意。再者，依照民法第940條規定，占有人為事實上管理的
    人，原告沒有舉證證明已經把對於本件A、B電表的占有移轉
    給被告呂財旺、莊能通的事實為真實，不能認為被告呂財旺
    、莊能通應該要負保管電表的責任。
  ⒊縱使台電營業規則是兩造間的用電契約，但是該營業規則第9
    5條規定，申請用電者必須與竊電者負起連帶賠償責任。這
    項規定讓消費者負擔無法控制的竊電風險，負擔鉅額的賠償
    ，更要負起善良管理人責任。依照消保法施行細則第14條規
    定，是違反平等互惠原則，依照消保法第12條規定，前開條
    款無效。
  ⒋退萬步來說，縱然被告呂財旺、莊能通與原告間有使用電表
    的使用借貸關係存在。但是原告在107年12月21日現場查獲
    竊電，而且將本件A、B電表拆回。本院108年朴簡附民字第7
    號判決在108年9月27日駁回原告對被告呂財旺、莊能通的請
    求，原告才在108年12月2日具狀聲請追加請求呂財旺、莊能
    通。因此，依照民法第473條規定，對於借用人的賠償請求
    權，已超過6個月的短期消滅時效的規定，被告得為時效抗
    辯，拒絕給付。
  ㈣原告只能提出被告莊能通的申請用電的「表燈（新設）登記
    單」，但是沒有辦法提出被告呂財旺的相關申請用電資料，
    不能認為被告呂財旺所負責任與被告莊能通相同。
  ㈤原告援引本院107年度重訴字第89號、108年度訴字第629號、
    106年度訴字第580號等民事判決，主張申請用電的人應負起
    賠償責任等語。但是前述事件與本件案情不同，本件被告蕭
    智午分別與被告呂財旺、莊能通成立租賃關係，及本件是否
    有反消保法的規定，是否適用台電消費性用電服務契約，使
    用貸借損害賠償請求權消滅時效是否完成等爭點，在前述事
    件都沒有審酌，前述事件的認定不能適用在本件。
三、否認原告所主張賠償電費的計算方式，因為電費賠償金額應
    為〔（電器容量×每日用電時數×追償天數）－已計價度數〕×電
    費平均單價，但是：
  ㈠關於電器容量即用電設備容量部分：依照原告提出的請求損
    害賠償金額明細表，本件A電表建物內的電器每小時耗電量
    為24.215HP（電扇1,000×4＋挖礦機2,200×8＋電腦430×1＋抽風
    機2,000×1＋除濕機185×1/1000）；本件B電表建物內之電器
    每小時耗電量為35.2HP（挖礦機2,200×1 6/1000）。但是電
    扇的器具容量實際上是140W，比特幣挖礦機的器具容量實際
    上是1800W，有照片在卷可以證明，所以原告提出的器具容
    量時數表是有錯誤的。
  ㈡關於每日用電時數部分：原告主張計算電費應以24小時計算
    ，但是依照營業規則第139條規定，追償電費推算每日用電
    時數，依用電場所性質計算，住宅、辦公性質類及其他等非
    營業場所按8小時計算。原告主張應該以24小時計算追償電
    價等情，顯然有疑義，應以每日8小時計算。
  ㈢關於追償天數部分：原告主張本件A電表追償天數為365天，
    本件B電表追償天數為358天部分，被告不爭執。
  ㈣關於流動電費每度平均單價部分：
  ⒈就原告所主張本件A電表電費每度以平均單價2.47元計算，沒
    有意見。
  ⒉原告就本件B電表主張電費每度平均單價以營業用電4.04元計
    算，沒有根據。本件B電表所在建物內的挖礦機並沒有營業
    ，應該以「非營業用電」計算，依照原告提出的請求損害賠
    償金額明細表計算，電費每度平均單價應為2.63元〔（2.62×
    93÷358）＋（2.64×265÷358）＝2.63〕。
  ㈤關於原告主張追償電費應以臨時電費（即原電費加成1.6倍）
    計算部分，無理由。因為：
  ⒈原告主張依照台電營業規則第97條規定，追償電費應以臨時
    電價計算等語。但是前開規定是竊電的用戶有未申請用電容
    量時，才視同臨時用電的電費處理。但是本件A、B電表都是
    申請用電，不符合未申請用電的竊電情形，自不可逕以臨時
    用電電費計算賠償金額。
  ⒉另外，依照電業法第56條的規定及立法理由，須就「用電種
    類」區分不同計算損害賠償的標準，如果已經有申請電表的
    竊電，應該以原電費計價，沒有申請電表時，則以臨時用電
    計算，如果都是以臨時用電計價，就違背前開規定所定應該
    區分不同用電種類以不同電價計算的立法意旨。
  ⒊再者，本件是電度表損害導致電費計算錯誤，應該依照台電
    消費性用電服務契約第14條的約定，以「原計費標準」計算
    賠償。
  ㈥綜上，被告蕭智午就系爭A電表賠償金額應為174,648元【〔（
    電器容量24.215HP×每日用電時數8小時×追償天數365天）－
    已計價度數0〕×電費平均單價2.47元＝174,648元，元以下四
    捨五入】，就系爭B電表賠償金額應為265,138元【〔（電器
    容量35.2HP×每日用電時數8小時×追償天數358天）－已計價
    度數0〕×電費平均單價2.63元＝265,138元，元以下四捨五入
    】。
  ㈦原告就本件A電表所主張追償電費計算單中之63,360元，並未
    舉證證明有何關聯，被告否認此筆賠償金額的真實。
四、請求被告呂財旺、莊能通賠償電表各3,210元部分，因為毀
    損電表是被告蕭智午所為，和被告呂財旺、莊能通無關，原
    告這項請求，欠缺法律根據，應該駁回。
五、聲明：原告之訴駁回；如果受不利判決，被告願供擔保請准
    免宣告。
參、得心證的理由
一、先位聲明請求部分：
 ㈠原告依據侵權行為損害賠償法律關係以及電業法第59條規定，
    請求被告蕭智午賠償損害，有法律上依據：
 ⒈按「因故意或過失，不法侵害他人之權利者，負損害賠償責任
   。」、「再生能源發電業及售電業對於違規用電情事，得依
   其所裝置之用電設備、用電種類及其瓦特數或馬力數，按電
   業之供電時間及電價計算損害，向違規用電者請求賠償；其
   最高賠償額，以一年之電費為限。」民法第184條第1項前段
   、電業法第56條第1項分別有明文規定。經查：
 ⑴原告主張如乙、壹、一、㈠所記載的事實，被告蕭智午並沒有
   爭執，而且有本院108年度朴簡字第246號刑事判決在卷可以
   佐證，應該可以相信是真實的。則原告依據前述規定，請求
   被告蕭智午賠償損害，自有法律上依據。
 ⑵106年1月26日修正後電業法第56條規定：「再生能源發電業及
   售電業對於違規用電情事，得依其所裝置之用電設備、用電
   種類及其瓦特數或馬力數，按電業之供電時間及電價計算損
   害，向違規用電者請求賠償；其最高賠償額，以一年之電費
   為限。前項違規用電之查報、認定、賠償基準及其處理等事
   項之規則，由電業管制機關定之。」。又依電業法第56條第2
   項授權由中央主管機關在106年8月2日訂定的「違規用電處理
   規則」第3條規定：「本規則所稱之違規用電，指有下列行為
   之一者：……三、損壞或改變電度表，無效電力計、其他計算
   電器之構造，或以其他方法使具失效不準。…。」；第6條規
   定：「再生能源發電業及售電業對於用戶或非用戶因違規用
   電所致短收電費之追償，依下列之規定追償之：一、按所裝
   置之違規用電設備、用電種類及其瓦特數或馬力數按再生能
   源發電業及售電業之供電時間之電價計算三個月以上一年以
   下之電費。但經再生能源發電業及售電業供電未滿三個月者
   ，應自開始供電之日起算。……三、查獲繞越電度表、損壞、
   改變電度表或計電器之構造或以其他方法使之失效不準者，
   應照第一款計算電度，扣除已繳費之電度後，計收違規用電
   電費。……再生能源發電業及售電業訂有臨時電價者，前項各
   款追償電費概按臨時電價計算之。」。就違規用電的定義、
   查報認定、追償電費的對象以及賠償的基準等事項，已經有
   所規範。而供電契約雖然是私法契約，但是前述規定既然是
   經立法或授權電業主管機關制定對違規用電者追償電費的法
   規，違規用電的追償責任是屬於法定損害賠償責任的性質。
   因此，違規用電的行為一經查獲，電業就可以依據前述法規
   所授與的權利，酌定3個月以上1年以下的一定期間，並且依
   前述規定方式計算，向違規用電的用戶或者非用戶追償電費
   ，不必舉證證明違規用電被竊得的確實電量。
 ⑶查被告蕭智午因為違規用電而短繳電費，導致原告受有損害，
   而被告蕭智午實際違規用電的期間以及用電量，並沒有辦法
   事後推算得知。所以修正後電業法第56條、違規用電處理規
   則第6條規定，就特別明文規定追償電費損害的計價標準。而
   憲法第23條雖然規定，國家對人民自由及權利的限制，應該
   以法律定之，而且不可以逾越必要程度。但是，法律內容不
   能鉅細靡遺，一律加以規定，如果屬於細節性、技術性的事
   項，法律自得授權主管機關以命令定之，以利法律的實施。
   違規用電處理規則是修正後電業法第56條第2項授權電業中央
   主管機關（經濟部）就違規用電的查報、認定、賠償基準以
   及其處理等事項所制定。審酌該規則第6條是規定查獲違規用
   電的處置與電費的追償及其計算標準，並沒有逾越電業法的
   相關規定，自可適用。再查前述法規立法意旨，是考量電能
   並沒有一定的形體，也不占有空間，而是具有經濟效用價值
   的無體物，無法直接體認他的存在，因此違規用電行為所造
   成短收電費的損害，實在難以估算，數量往往難以確切證明
   ，而且電表既然遭破壞，實際用電量多寡，也不能從電表的
   數字查知，修正後電業法第56條及違規用電處理規則第6條，
   才特別明定追償電費的損害，依據電業的供電時間及電價，
   計算3個月以上1年以下的電費，如果電業供電未滿3個月時，
   則應該從開始供電日起算。因此，原告所求償的，實際上並
   不是使用用電的對價，也不是以回復實際違規用電竊得的電
   數或短少的電費為標準，而與侵權行為損害賠償是以填補損
   害及回復原狀為原則，並沒有賠償範圍的限制，或賠償上限
   及下限的規定明顯不同。因此，違規用電的行為一經查獲，
   電業就可以依據修正後電業法第56條第1項及違規用電處理規
   則等規定，酌定3個月以上1年以下的一定期間，但電業供電
   未滿3個月時，應該從開始供電日起算，並且依據前述計算基
   準計價追償電費。
 ⑷原告向被告蕭智午追償本件A電表損害904,880元，應該可採：
 ①流動電價：
 ❶原告主張應該以每日24小時計算用電度數部分，被告雖然爭執
    。經查，台電營業規則施行細則第139條第1項第8款雖然規
    定：「24小時營業之便利商店、遊藝場、網咖等用電場所，
    按24小時計算。」。但是被告蕭智午在前述裝置本件A電表
    處裝置「比特幣挖礦機」使用電表挖礦，而比特幣挖礦機台
    、伺服器及電腦主機等設備必須24小時運轉，經過一段長期
    間才能挖出一個比特幣，如果期間電力中斷，就必須重新啟
    動電腦連結網路，重新挖取等情，眾所皆知。被告蕭智午用
    電場所雖然不是前述規定的場所，但是用電性質、需求相同
    ，必須24小時持續不斷用電，和前述24小時營業的用電場所
    的用電情形，並沒有不同。因此原告主張應該以24小時計算
    等情，應該可以採信。被告另辯稱原告主張本件A、B電表所
    在建物內的電器設備，其中電扇、比特幣挖礦機的器具容量
    應該分別是140W、1,800W等情，但是台灣電力公司查獲本件
    違約用電時，已經製作用電實地調查書記載電扇容量是1,00
    0W，而比特幣挖礦機則是2,200W，而且被告蕭智午也在調查
    書內簽名確認，有各該調查書附在本院108年度朴簡附民字
    第7號卷宗可以證明（附民卷第13、15頁）。被告再為前述
    抗辯，應不可採。
　❷違規用電的追償，依該依據臨時電價計算，已經違規用電處
    理規則第6條規定明確。又台灣電力公司臨時用電電價是按
    照相關用電電價1.6倍計算，有經經濟部同意備查的電價表
    可以證明（本院卷一第109頁），是被告辯稱應該按照原契
    約計價電價計算等情，為不可採。　
　❸此外，原告主張追償期間（365天）及計費單價（每度2.47元
    ）等事項，被告沒有爭執，應該可採。
　❹依據以上計算基準，追償期間的用電度數是212,123度【計算
    式：（24.215×24）×365】，扣減期間已經計價度數0度，乘
    以每度2.47元並按1.6倍計算，為838,310元【計算式：（21
    2,123－0）×2.47×1.6＝838,310元】
　②基本電價：依照台電營業規章施行細則第75條（原營業規則
    施行細則142條）第4款㈢規定，用戶有營業規章第42條第1項
    第2、3款的行為，而且實測最高負荷大於契約容量時，應該
    補收其超出部分的基本電費。原告主張本件A電表現場容量
    超過契約容量約24瓩，應該追償前述期間(12個月)按照基本
    電費每月137.5元的1.6倍計算的基本電費63,360元，應該可
    採。
　③損毀電表賠償費：原告主張被告蕭智午應該賠償費用3,210元
    等情，被告沒有爭執，應該可以採信。
　④以上認定原告就本件A電表可以向被告蕭智午求償的費用合計
    為904,880元【計算式：838,310＋63,360＋3,210】。
  ⑸原告向被告蕭智午追償本件B電表損害超過1,273,033元部   
   分，不可採：
  ①流動電價：
  ❶原告主張應該以每日24小時計算本件B電表用電度數部分，被
    告雖然爭執，但是，被告蕭智午也是在裝置本件B電表處設
    置「比特幣挖礦機」等設備用電，依據前項說明，應該認為
    原告的主張為可採。被告另辯稱原告主張本件B電表建物內
    得電器設備，其中比特幣挖礦機的器具容量應該是1,800W等
    情，但是台灣電力公司查獲本件違約用電時，已經製作用電
    實地調查書記載比特幣挖礦機則是2,200W，而且被告蕭智午
    也在調查書內簽名確認，有各該調查書附在本院108年度朴
    簡附民字第7號卷宗可以證明（附民卷第15頁）。被告再為
    前述抗辯，應不可採。
　❷違規用電的追償，依該依據臨時電價計算，已經違規用電處
    理規則第6條規定明確。又台灣電力公司臨時用電電價是按
    照相關用電電價1.6倍計算，有經經濟部同意備查的電價表
    可以證明（本院卷一第109頁），是被告辯稱應該按照原契
    約計價電價計算等情，為不可採。　
　❸原告主張追償期間（358天）的事實，被告沒有爭執，應該可
    採。
　❹原告主張以每度平均4.04元計算電價，是以營業用電價計價
    ，並提出電價追償計算單為證據（附民卷第19頁、第25至27
    頁），其計算式略以：（3.98×93日＋4.07×265日）÷358日＝4
    .04。但是，依據比特幣挖礦機等設備用電性質，原告主張
    應該按照每日24小時計價追償，固然可採。然而，本件B電
    表申請用電是「低壓表燈非營業用」等情，有電費資訊附在
    臺灣嘉義地方檢察署108年度偵字第991號竊盜卷宗可以證明
    （該卷宗第33頁），因此被告辯稱不應以營業用電單價計算
    等情，應該可採。又在107年4月1日調整流動電費每度年平
    均單價前後各是2.62元、2.64元，本件追償期間在107年4月
    1日前後各是93日、265日，依此計算，平均每度單價應該是
    2.63元【計算式：（2.62×93日＋2.64×265日）÷358日＝2.63
    】。
　❺依據以上計算基準，追償期間的用電度數是302,438度【計算
    式：（35.2×24）×358】，扣減期間已經計價度數674度，乘
    以每度2.63元並按1.6倍計算，為1,269,823元【計算式：（
    302,438－674）×2.63×1.6＝1,269,823元】。原告主張電費金
    額超過前述範圍部分，不可採。
　②損毀電表賠償費：原告主張被告蕭智午應該賠償費用3,210元
    等情，被告沒有爭執，應該可以採信。
　③以上認定原告就本件B電表可以向被告蕭智午求償的費用合計
    為1,273,033元【計算式：1,269,823＋3,210】。原告主張超
    過前述金額範圍部分，不可採。
　⑹依照以上認定，原告依據侵權行為等法律關係可以向被告蕭
    智午求償2,177,913元【計算式：904,880＋1,273,033】。又
    被告蕭智午是在108年7月25日收受刑事附帶民事訴訟起訴狀
    繕本，有送達證書可以證明（附民卷第31頁），因此原告就
    前述可以請求賠償的金錢，請求被告蕭智午給付從108年7月
    26日起到清償日止，按照年息百分之5計算的利息部分，也
    為有理由，應該准許；至於原告請求超過前述應該准許範圍
    部分，則欠缺法律依據，不應准許。
  ㈡原告依據共同侵權行為的法律關係，請求被告呂財旺、莊能
    通賠償電價，欠缺法律依據：
　⒈原告主張被告呂財旺、莊能通和被告蕭智午有共同侵權行為
    的事實，已經被告否認。依據民事訴訟法第277條前段的規
    定，原告應該就該有利於己的事實，負舉證責任。按「因故
    意或過失，不法侵害他人之權利者，負損害賠償責任」、「
    數人共同不法侵害他人之權利者，連帶負損害賠償責任」民
    法第184條第1項前段、第185條第1項前段分別有明文規定。
    又民事上的共同侵權行為，與刑事上的共同正犯，在構成要
    件上並不完全相同，共同侵權行為人之間不以有意思聯絡為
    必要，但是在客觀上仍必須數人的不法行為，都是被害所生
    損害的共同原因，也就是所謂「行為關連共同」，才能成立
    共同侵權行為。　　　
  ⒉原告主張被告呂財旺、莊能通應負共同侵權行為責任，是以
    本件電表的送單地址和被告蕭智午居住地相近，被告呂財旺
    、莊能通把土地及電表出租給被告蕭智午，不可能不詢問蕭
    智午承租的目的，也不可能沒有到過出租土地確認承租使用
    目的」、「本件A電表從106年1月起到被查獲時，有24個月
    抄表度數是0度，依照一般常理判斷，被告呂財旺應該一開
    始就清楚蕭智午要竊電。」、「被告莊能通在本件B電表被
    查獲違規用電時，立即在108年3月20日申請暫停用電，可以
    推定他應該詢問過蕭智午申請用電的用途或者明知或可得而
    知蕭智午是竊電，才會在被查獲後，立即申請暫停用電；而
    且從申請用電以來到被查獲時，用電都是0度，依常理，被
    告莊能通應該知悉蕭智午竊電的行為，仍協助或隱匿該犯罪
    事實」、「被告呂財旺、莊能通如果確實不知道蕭智午竊電
    的行為，在知悉後，應該會很生氣起訴求償，為何反而和蕭
    智午委任同一個訴訟代理人代理訴訟」等情。但查:
　⑴把東西出租給他人，除非是屬於危險物品或者可能用在犯罪
    目的的物品，否則出租人並不必然會詢問承租目的，縱然詢
    問，承租人如果藉口其他用途搪塞，出租人也無從查證，也
    沒有查證的義務；再者，出租人把房屋等建物出租給他人，
    並交付占有後，非依法或經同意不得任意進入該房屋，否則
    就屬於違法行為，出租人也沒有時時前往租賃物處查證承租
    人使用租賃物情形的義務。因此，原告主張被告呂財旺、莊
    能通不可能不知道蕭智午承租的目的等情，還不能採信。
　⑵又出租人把租賃物交付占有後，使不使用租賃物，或者何時
    使用賃物等是承租人的自由，並不是出租人所能夠干涉，被
    告呂財旺、莊能通既然是連同用電出租，電費自然由蕭智午
    負擔，則蕭智午是不是用電，用電度數多少，都不是被告呂
    財旺、莊能通可以干涉，原告以前述2電表有多個月用電度
    數為0度，主張被告呂財旺、莊能通應該知悉蕭智午竊電的
    行為等語，還不能採信。況且，原告是經營電業（包含售電
    ），就用戶用電是不是異常，應該比一般用電消費者敏感，
    而且原告又都是按期派人抄表，在本件2電表長期間用電度
    數為0度（本件A電表部分時間長達2年），尚且不能警覺用
    電異常，如何能夠苛責身為消費者用戶的被告呂財旺、莊能
    通能夠警覺異常而前往查證？因此，原告主張被告呂財旺、
    莊能通知悉蕭智午竊電行為並協助、隱匿該事實等情，屬於
    猜測之詞，不能採信。
　⑶本件既然是蕭智午親為竊電行為而被追償電價，被告呂財旺
    、莊能通因為是本件用電的用戶而被追加起訴求償，從形式
    上而言，被告呂財旺、莊能通是因受牽連而被求償，而且本
    件的基礎事實同一，被告方面的抗辯事實也大致相同，被告
    之間也沒有互相推諉責任的情事，則被告3人委任同一訴訟
    代理人代理訴訟，並沒有違反常情。　
　⑷又本件原告自始是對被告蕭智午提出竊盜告訴，如果認為被
    告呂財旺、莊能通有幫助蕭智午竊盜的事實，原告為何沒有
    對於該2人一併提出刑事告訴？
　⑸綜合以上論斷，原告主張被告呂財旺、莊能通和被告蕭智午
    是共同侵權行為人，都是以「依常理」推想，並沒有提出確
    切的證據證明被告呂財旺、莊能通和被告蕭智午之間有任何
    行為共同關連、意思聯絡，或者教唆、幫助行為的事實存在
    ，則原告主張被告呂財旺、莊能通和蕭智午是共同侵權行為
    人，應該負連帶損害賠償責任等情，就不可採。
　㈢原告依據電業法第56條規定，向被告呂財旺、莊能通追償電
    價，欠缺法律上依據：
　⒈電業法第56條規定：「再生能源發電業及售電業對於違規用
    電情事，得依其所裝置之用電設備、用電種類及其瓦特數或
    馬力數，按電業之供電時間及電價計算損害，向違規用電者
    請求賠償；其最高賠償額，以一年之電費為限。前項違規用
    電之查報、認定、賠償基準及其處理等事項之規則，由電業
    管制機關定之。」。電業法第56條第2項授權由中央主管機
    關在106年8月2日訂定的「違規用電處理規則」第6條第1項
    規定：再生能源發電業及售電業對於用戶或非用戶因違規用
    電所致短收電費，可以依據該條第1項各款及第2項規定追償
    。從這些規定可以知道，違規用電導致電業（包括發電業及
    售電業）短收電費時，是可以向非用戶而實際上違規用電的
    人（實際為竊電行為的人）追償。
　⒉依據電業法第56條規定以及違規用電處理原則第6條第1項規
    定，在文義上本來就可以解釋是向實際違規用電的用戶或非
    用戶但是是實際違規用電的人追償；縱然考量實際違規用電
    的人到底是誰有舉證上的困難，而且在經驗上違規用電的人
    通常是用戶本身等因素，而可以解釋電業在追償違規用電所
    導致的短收電費時，就實際違規用電的人到底是誰，可以不
    負舉證責任。但是，在實際上違規用電的人是誰已經明確的
    情形，前述舉證困難的問題已經不存在，而且可以確定用戶
    並不是違規用電的人，電業已經可以向實際違規用電的人追
    償，自不能再以前述法規規定，對於非實際違規用電的用戶
    追償，否則等同課以消費性用電用戶「危險責任」，而與危
    險責任的課予，必須滿足「本於危險源的性質或其使用的工
    具或方法可能導致難於控制的損害。而且危險源的控制主體
    ，必須符合確實有製造危險、控制危險、分散危險，並且有
    獲利可能性的主體等」要件的意旨相違背，致使一般消費性
    用電用戶負擔過重責任。
　⒊依據以上論斷，本件A、B電表的用電，實際違規用電的人既
    然已經確認是被告蕭智午，依據前述電業法及違規用電處理
    規則規定，原告應該向蕭智午追償短收電費，而不得向沒有
    實際違規用電的被告呂財旺、莊能通追償。因此，原告依據
    前述規定向被告呂財旺、莊能通追償前述電價，自欠缺法律
    上依據。
二、備位聲明部分
  ㈠台電營業規則第9條、第31條第2項、第32條第2項、第95條以
    及台電營業規則施行細則第146條第1項等規定（及更名為營
    業規章的相關規定），都不構成原告與被告呂財旺、莊能通
    間消費性用電服務契約的內容：
　⒈台電營業規則、營業規章及營業規則施行細則等，都不具法
    規效力，不能當然拘束被告。經查：
　⑴106年1月26日修正前電業法第59條規定：「電業擬訂或修正
    營業規則、電價及各種收費率，應送經地方主管機關或其事
    業所屬機關加具意見，轉送中央主管機關核定後，在當地公
    告之。國營電業費率之計算，依國營事業管理法第二十條之
    規定。」、修正後電業法第50條規定：「公用售電業應擬訂
    營業規章，報經電業管制機關核定後公告實施；修正時亦同
    。售電予用戶之再生能源發電業及再生能源售電業訂定之營
    業規章，應於訂定後三十日內送電業管制機關備查；修正時
    亦同。」，綜合前述法規文義，再參照該條立法理由是「依
    第四十七條第三項規定，公用售電業對全國用戶負有供電義
    務，其所銷售電能之對象為一般用戶，為保障用戶權益，爰
    於第一項明定公用售電業應訂定營業規章，經電業管制機關
    核定後公告之，俾用戶明瞭。」，可見電業法修正前是要求
    電業「必須」擬定營業規則、電價及各種收費率，並送中央
    主管機關核定，以及修法後要求公用售電業必須擬定營業規
    章，並經電業管制機關核定後公告實施（修正時亦同），都
    是讓用戶明瞭自己權利義務，電業法是本於管制的目的，要
    求公用電業及售電業必須擬定營業規則或營業規章，而不是
    「授權」電業或公用售電業制訂具有法規效力的命令等法規
    範，拘束全國人民。再者依據中央法規標準法規定，只有政
    府機關可以依據職權或者基於法律授權發佈命令，台灣電力
    公司只是公司法人而不是政府機關，電業法也不可能授權制
    訂具有法規效力的命令（規則）。因此，原告主張台電營業
    規則（或營業規章）具有法規效力，被告應當然受拘束等情
    ，已經不可採。
  ⑵再參酌台電營業規章第2條明定「本公司銷售電能予用戶，為
    保障用戶權益，明定雙方權利義務，特訂定本規章，適用於
    向本公司申請供電之用戶。」以及原告提出的台灣電力公司
    表燈登記單上記載「本人經審閱消費性用電服務契約、『貴
    公司營業規章』、電價表及線路設置費收費費率3日以上，願
    依其相關約定用電，請惠予供電」等語（本院卷二第53頁）
    ，已經明白指出台電營業規章是為了明確用電服務契約當事
    人間權利義務而擬定，如果該營業規章內容有當然拘束人民
    的法規效力，不必經申請用電用戶審閱，當然有拘束力，原
    告又何必在前述登記單上載明已經審閱台電營業規章等3日
    以上等語，更可以佐證定台電營業規則（或營業規章）並不
    是法律授權制訂具有法規效力的的命令。原告主張被告當然
    受台電營業規則（或營業規章）的拘束等情，為不可採。
  ⒉原告和被告呂財旺、莊能通間訂立的消費性用電服務契約，
    適用消保法規定：
　⑴消費者保護法第2條第2款規定，企業經營者是指「以設計、
    生產、製造、輸入、經銷商品或提供服務為營業者」，而依
    據消保法施行細則第2條規定，消保法第2條第2款所稱營業
    ，不以營利為目的者為限。原告是公用售電業者，對全國用
    戶銷售電能，自屬於消保法第2條第2款所稱的企業經營者。
    而需用電能的用戶，則是以消費為目的而為交易、使用商品
    或接受服務的人。因此原告和需用電能的人之間成立的供電
    （用電）契約所生法律關係，就屬於同條第3款所指消費關
    係，而適用消保法規定。再參酌經濟部也依據消保法第11條
    之1第4項規定，公告電業消費性用電服務契約審閱期間至少
    3日。更可以認定原告和消費性用電用戶間成立的用電服務
    契約，應該適用消保法的規定。
　⑵經查，原告和被告呂財旺、莊能通間訂立本件用電服務契約
    ，都是屬於消費性用電契約，兩造並沒有爭執。是則，原告
    和被告呂財旺、莊能通之間訂立的本件用電服務契約，應該
    適用消保法的規定。
　⒊原告和被告呂財旺、莊能通訂立本件用電服務契約，沒有給
    予經濟部公告應該給予的審閱期間，違背消保法第11條之1
    的規定：　　
　⑴按「企業經營者與消費者訂立定型化契約前，應有三十日以
    內之合理期間，供消費者審閱全部條款內容。企業經營者以
    定型化契約條款使消費者拋棄前項權利者，無效。違反第1
    項規定者，其條款不構成契約之內容。但消費者得主張該條
    款仍構成契約之內容。中央主管機關得選擇特定行業，參酌
    定型化契約條款之重要性、涉及事項之多寡及複雜程度等事
    項，公告定型化契約之審閱期間。」消保法第11條之1有明
    文規定。又經濟部公告電業消費性用電服務契約的合理審閱
    期間至少3日。依照前述規定，原告在和被告呂財旺、莊能
    通訂立本件用電服務契約時，如果沒有給予被告呂財旺、莊
    能通至少3日的審閱期間，則除被告呂財旺、莊能通主張仍
    構成契約內容的條款以外，其餘條款應不構成契約的內容。
　⑵經查原告主張在被告莊能通申請用電以及被告呂財旺申請更
    改用電契約時，都已經表明詳閱台電營業規則、電價表、消
    費性用電契約及線路設置費收費費率表3日以上等語，但是
    被告否認。被告雖然提出表燈（新設）登記單（原證5）以
    及過戶、地址更正登記單做為證據。但查：
　①前述表燈（新設）登記單內只記載「本人已經明瞭本供電契
    約之內容已詳載於貴公司營業規則及電價表，經審閱上項內
    容後，願依其相關約定，請惠予供電，此致台灣電力公司區
    營業處」等語，此有原告後續提出完整記載的表燈（新設）
    登記單可以證明（本院卷二第169頁），而前述登記單上並
    沒有記載任何審閱期間，是則原告主張被告莊能通申請用電
    時已經審閱台電營業規則等3日以上等情，已經不能採信。
　②前述過戶、地址更正登記單上雖然記載「本人經審閱消費性
    用電服務契約、貴公司營業規章、電價表及線路設置費收費
    費率表3日以上，願繼受下列地址用電之權利及義務，並願
    依其相關約定用電，請惠予過戶。原設有配電廠所時，為用
    電需要，願繼續設置供貴公司裝置供電設備，併此承諾。此
    致台灣電力公司嘉義區營業處」等語，但是該登記單是空白
    表單，既沒有被告呂財旺的簽署，也沒有原告相關人員的核
    章（本院卷一第441至442頁），自難以證明被告呂財旺在申
    請過戶（變更用電相對人）時「已經審閱前述服務契約等文
    件3日以上。」，更何況前述登記單內是使用「營業規章」
    的文字，而依據原告的主張，台電營業規則是在108年2月間
    因電業法修正而更名為營業規章，可見前述登記單是在該更
    正名稱後才製作的空白文書，並不是在被告呂財旺為前述申
    請時原告所預備讓申請人簽署的文書。因此縱認被告呂財旺
    為前述申請時曾經簽署過文件，也不能以前述空白登記單的
    記載證明被告呂財旺簽署文件時已經審閱前述文書至少3日
    以上。　　　　
　③原告雖然主張台電營業規則及消費性用電服務契約都有公告
    在台灣電力公司的網站上，也可以下載，且原告與用戶簽訂
    契約時，各營業所皆明確放置前開文件供用戶審閱，並經被
    告簽署過戶登記單表示同意，被告自應受台電消費性用電服
    務契約及營業規則的拘束。然按消保法第13條第1項規定「
    企業經營者應向消費者明示定型化契約條款之內容；明示其
    內容顯有困難者，應以顯著之方式，公告其內容，並經消費
    者同意者，該條款即為契約之內容。」，這項規定在104年6
    月17日修正前原條文是「定型化契約條款未經記載於定型化
    契約中者，企業經營者應向消費者明示其內容；明示其內容
    顯有困難者，應以顯著之方式，公告其內容，並經消費者同
    意受其拘束者，該條款即為契約之內容。」，可見前述規定
    是指定型化契約條款的一部，因為明示在定型化書面契約內
    有困難，而以顯著方式公告其內容，並且經消費者同意時，
    可以成為契約的內容而言。但是，前述經消費者同意成為定
    型化契約內容的條款，既然是定型化契約內容的一部，則就
    以顯著方式公告內容的條款，企業經營者應該在交付定型化
    契約給消費者審閱時，同時告知取得該公告內容的方式（例
    如：公告在企業經營者官網時，該官網的網址等），並且應
    該給予至少和定型化契約應給予的相同審閱期間。是則前述
    登記單內所記載台電營業規則、電價表等內容，縱然因為在
    定型化契約內明示有困難，而經台灣電力公司公告在該公司
    官網，消費者可以上網查詢。但是前述登記單上並無任何關
    於審閱期間的記載，也沒有記載可以證明原告確實已經給予
    被告3日以上的審閱期間的文字，則原告主張已經給予被告3
    日以上審閱期間等情，還不能採信。原告雖然主張被告在其
    提出民事答辯㈡狀內已經自承被告已經審閱前述文書等語，
    但是依據被告前述書狀的記載，被告只是提出空白的台電消
    費性用電服務契約，針對該契約第8條約定以及台電營業規
    則關於用戶對於電表保管責任的規定等為攻擊及防禦，並沒
    有任何文字承認被告在和原告訂立本件用電服務契約時已經
    審閱前述文書、更沒有承認原告已經給予3日以上的審閱期
    間。縱認被告在簽約前已經審閱前述文書，但是，原告仍然
    沒有舉證證明已經在被告簽約前給予3日以上的審閱期間。
　④又臺灣高等法院臺南分院108年度上易字第55號民事判決的基
    礎事實是，該事件被告向原告申請用電時，簽有用電過戶登
    記單，而且該登記單載明「本人經審閱消費性用電服務契約
    、貴公司營業規則及電價表3日以上，願繼受下列地址用電
    之權利與義務，並依其相關約定用電，請惠予過戶」等語，
    和本件原告所提出被告莊能通申請用電時登記單上只有如前
    述①所示的記載，以及不能提出被告呂財旺申請過戶時所簽
    署的登記單，證明確實有如前述事件被告所簽署登記單文字
    相同的記載。前述事件和本件的事實（案情）既然不同，自
    難以前述判決所為認定，為有利於原告的認定。
　⑶綜合以上論斷，原告沒有舉證證明被告呂財旺在申請過戶以
    及被告莊能通在申請用電時，原告就台電消費性用電服務契
    約、台電營業規則、台電營業規則施行細則等條款內容，已
    經依消保法第11條之1第1、4項規定，給予被告呂財旺、莊
    能通3日以上審閱期間，被告又沒有主張前述文書所載條款
    仍然構成契約的內容，依照同條第3項規定，原告所援引前
    述台電營業規則、台電營業規則施行細則等規定內容（條款
    ），不構成兩造間契約的內容。
　㈡被告呂財旺、莊能通不負債務不履行（不完全給付）損害賠
    償責任：
　⒈台電營業規則第9條、第31條第2項、第32條第2項、第95條以
    及台電營業規則施行細則第146條第1項等規定，既然不構成
    原告與被告呂財旺、莊能通間消費性用電服務契約的內容。
    則原告依照前述規定，主張被告呂財旺、莊能通應該分別就
    本件A、B電表依照有關使用借貸關係有關規定負善良保管責
    任，以及就竊電的認定及對於竊電電費的追償應該負完全責
    任等情，就不能採信。
　⒉被告呂財旺、莊能通就本件A、B電表既然不負保管責任，則
    原告主張因為被告呂財旺、莊能通未盡保管責任致使電表被
    破壞而致原告受有損害，應負不完全給付（債務不履行）損
    害賠償責任，而依民法第227條第1項、台電營業規則第95條
    及台電營業規則施行細則第146條第1項規定向被告呂財旺、
    莊能通追償前述電費等情，自欠缺法律依據而不能採。　
三、結論：㈠原告依據侵權行為的法律關係以及電業法第56條規
    定，請求被告蕭智午賠償2,177,913元以及從108年7月26日
    起到清償日止，按照年息百分之5計算的利息部分，為有理
    由，應該准許；㈡原告對於被告蕭智午的請求超過前項應該
    准許範圍部分，以及依據民法第184條第1項、第185條、電
    業法第56條、民法第227條第1項及台電營業規則施行細則第
    146條第1項等規定所生法律關係，請求被告呂財旺、莊能通
    賠償如原告聲明所示電價及其遲延利息等，都無理由，應該
    駁回。
四、本件命被告蕭智午給付部分，兩造都陳明願意提供擔保，請
    准宣告假執行以及免為假執行，經審核和法律規定相符，因
    此各酌定相當的擔保，准許兩造的請求。原告其餘請求既然
    被駁回，則該部分假執行的聲請也失去依據，應該一併駁回
    。　　
肆、訴訟費用負擔的依據：民事訴訟法第79條。　　
中　　華　　民　　國　　110 　年　　4 　　月　　15　　日
                  民事第三庭法　官　林望民   
以上正本係照原本作成
如對本判決上訴須於判決送達後20日內向本院提出上訴狀 
如委任律師提起上訴者，應一併繳納上訴審裁判費。 
中　　華　　民　　國　　110 　年　　4 　　月　　15　　日
                            書記官　王立梅